臺灣臺北地方法院民事簡易判決
111年度北簡字第3750號
原      告  徐千惠  


被      告  元大國際資產管理股份有限公司

法定代理人  宋耀明  
訴訟代理人  林筱軒  
上列當事人間請求債務人異議之訴事件，經本院於中華民國111
年4月14日言詞辯論終結，判決如下：
    主  文
被告不得執臺灣臺北地方法院90年度促字第號59353號支付命令
暨其確定證明書換發之臺北地院109年度司執字第97482號債權憑
證對原告之財產為強制執行。
原告其餘之訴駁回。
訴訟費用新臺幣1,550元由被告負擔。
    事實及理由要領
一、原告主張：
　㈠原告前向日盛國際商業銀行股份有限公司（下稱日盛銀行）
    申辦貸款，於民國90年間未依約繳付上開貸款本息餘額（下
    稱系爭債權），日盛銀行向臺灣臺北地方法院（下稱本院）
    聲請支付命令確定（本院90年度促字第59353號支付命令及
    確定證明書，下稱系爭支付命令），嗣日盛銀行於100年8月
    15日將債權讓與被告。被告於109年間執系爭支付命令聲請
    強制執行（下稱109年執行程序），因執行未果，經本院於1
    09年9月28日核發109年度司執字第97482號債權憑證（下稱
    系爭債權憑證）終結在案。嗣被告執系爭債權憑證於110年
    間聲請本院以110年度司執字第136447號強制執行扣押部分
    薪資在案（下稱系爭執行程序），目前執行程序尚未終結。
  ㈡系爭執行程序之開始因被告所持系爭支付命令已逾15年以上
    始為之，遠超過上述民法137條規定重行起算5年時效，足認
    屬執行名義成立後所發生消滅或妨礙債權人請求之事由。被
    告於109年執行程序前未曾有聲請強制執行或換發債證之舉
    ，系爭支付命令逾15年以上期間怠於請求，則其債權即已罹
    於時效而消滅，自不得再持系爭支付命令以向鈞院聲請對原
    告之財產為強制執行。爰依強制執行法第14條之規定，提起
    債務人異議之訴，並聲明：⒈系爭執行程序應予撤銷。⒉被告
    不得持系爭支付命令換發之臺北地院109年度司執字第97482
    號債權憑證對原告之財產為強制執行。
二、被告則以：系爭執行程序已經終結，其餘請鈞院依法判決等
    語置辯，並聲明：原告之訴駁回。
三、得心證之理由：
　㈠按執行名義成立後，如有消滅或妨礙債權人請求之事由發生
    ，債務人得於強制執行程序終結前，向執行法院提起異議之
    訴。強制執行法第14條第1項前段定有明文。所謂消滅債權
    人請求之事由，係指足以使執行名義之請求權及執行力消滅
    之原因事實，如清償、提存、抵銷、免除、混同、債權之讓
    與、債務之承擔、解除條件之成就、和解契約之成立，或類
    此之情形（最高法院94年度台上字第671號判決意旨參照）
    。準此，債權請求權因時效完成而消滅，自屬消滅債權人請
    求之事由。次按請求權，因15年間不行使而消滅。民法第12
    5條前段定有明文。又消滅時效，因開始執行行為或聲請強
    制執行而中斷；時效中斷者，自中斷之事由終止時，重行起
    算，民法第129條第2項第5款及第137條第1項固分別定有明
    文，惟消滅時效完成後，如債權人依原執行名義或債權憑證
    聲請法院再行強制執行時，亦不生中斷時效或中斷事由終止
    重行起算時效之問題，債務人自非不得對之提起債務人異議
    之訴，以排除該執行名義之執行（最高法院89年度台上字第
    1623號判決意旨參照）。經查：
　　⒈原告主張事實為被告所不否認，並有原告提出之系爭支付
      命令、確定證明書、系爭債權憑證等件在卷可憑（本院卷
      第17-27頁），並經本院調取109年執行程序卷、系爭執行
      程序卷互核無誤，堪信為真實。
　　⒉又系爭債權憑證所載系爭支付命令標的之系爭債權係基於
      消費借貸法律關係所為之清償借款請求權，依民法第125
      條前段規定之請求權之消滅時效為15年，則系爭支付命令
      自確定日即91年1月18日起至106年1月17日為止，系爭債
      權請求權之消滅時效已經完成。而被告於109年9月7日聲
      請109年執行程序之際，距系爭支付命令確定之日，已逾1
      5年，並據原告於109年執行程序中為時效消滅之抗辯（見
      109年執行程序卷），則系爭支付命令之時效業已完成，
      當無因109年執行程序而生中斷時效之效力，被告執系爭
      債權憑證聲請系爭執行程序，自因系爭支付命令業已罹於
      時效消滅，而有消滅或妨礙執行債權人即被告請求之事由
      發生，原告請求被告不得執系爭支付命令暨其確定證明書
      換發之系爭債權憑證對原告之財產為強制執行，於法即屬
      有據。
　㈡又債務人異議之訴係以排除執行名義之執行力為目的，如執
    行程序已終結，即無阻止強制執行之實益，自不得提起本訴
    。經查，被告於110年12月15日持系爭債權憑證向本院聲請
    對原告財產強制執行，因原告薪資未達最低生活費之1.2倍
    而未予扣押，系爭執行程序於111年1月10日終結等情，業經
    本院依職權調閱系爭執行事件卷宗核閱屬實，是本件強制執
    行程序既已終結，本院自無從撤銷該已終結之執行程序。
四、綜上所述，原告依強制執行法第14條第1項規定，以系爭債
    權憑證之請求權已罹於消滅時效為由，提起債務人異議之訴
    ，請求被告不得執系爭支付命令暨其確定證明書換發之系爭
    債權憑證對原告之財產為強制執行，為有理由，應予准許，
    逾此部分之請求則屬無據，應予駁回。
五、本件事證已臻明確，兩造其餘攻擊防禦方法及未經本院援用
    之證據，核與判決之結果不生影響，爰不一一論駁，併此敘
    明。
六、據上結論，原告之訴為有理由，依民事訴訟法第78條，判決
    如主文。 　　
七、本件訴訟費用額，依後附計算書確定如主文所示金額。
中　　華　　民　　國　　111 　年　　4 　　月　　28　　日
                  臺北簡易庭
                          法  官　黃莉莉
以上正本證明與原本無異。
如不服本判決，須以違背法令為理由，於判決送達後20日內向本
庭（臺北市○○區○○○路0段000巷0號）提出上訴狀。（須按
他造當事人之人數附繕本）。如委任律師提起上訴者，應一併繳
納上訴審裁判費。
中　　華　　民　　國　　111 　年　　4 　　月　　28　　日
　　　　　　　　　　　    書記官　黃慧怡
計　算　書
項　　　　目　　          金　額（新臺幣）　　   備註
第一審裁判費              1,550元
合　　　　計　          　1,550元